臺灣高等法院民事判決
                                    108年度上易字第556號
上  訴  人  簡林玉樹
訴訟代理人  簡文煌  
被 上訴 人  劉峰銘  
上列當事人間請求損害賠償事件，上訴人對於中華民國108年3月
14日臺灣基隆地方法院107年度訴字第273號第一審判決提起一部
上訴，本院於108年12月10日言詞辯論終結，判決如下：
    主      文
一、原判決關於駁回上訴人後開第二項之訴，及該部分假執行之
    聲請，暨該訴訟費用負擔之裁判，均廢棄。
二、被上訴人應再給付上訴人新臺幣壹拾壹萬零玖佰肆拾陸元，
    及自民國一百零七年一月十五日起至清償日止，按週年利率
    百分之五計算之利息。
三、其餘上訴駁回。
四、廢棄部分之第一審訴訟費用由被上訴人負擔；第二審訴訟費
    用由被上訴人負擔百分之三十，餘由上訴人負擔。
    事實及理由
甲、程序方面：被上訴人經合法通知，未於言詞辯論期日到場，
    核無民事訴訟法第386條各款所列情形，爰依上訴人之聲請
    ，由其一造辯論而為判決。
乙、實體方面：
一、上訴人主張：被上訴人明知其機車駕駛執照業經吊扣註銷，
    於民國106年4月30日上午6時40分許，騎乘車牌000-0000號
    重型機車，沿基隆市中正區中正路往市區方向行駛，行經中
    正路524號前，疏未注意車前狀況，並超速行駛，適伊穿越
    該處劃有分向限制線道路，人車發生碰撞（下稱系爭車禍）
    ，致伊受有頭部外傷合併腦震盪、右側腓骨骨折、顏面及肢
    體撕裂傷、右側胸部挫傷、左眼視網膜剝離及左眼玻璃體出
    血等傷害；嗣經治療後，伊左眼最佳矯正視力僅0.07，已達
    嚴重減損一目視能之重傷程度等情。原判決認伊因系爭車禍
    受有：㈠醫療費用新臺幣（下同）1萬6070元；㈡住院費5萬62
    49元；㈢看護費2萬1000元；㈣救護車費用1400元；㈤就醫支出
    必要交通費8710元；㈧精神慰撫金35萬元之損害；並認伊與
    被上訴人就系爭車禍過失比例為7比3後，扣除伊已領取強制
    汽車責任保險法之補償金7萬8334元，判命被上訴人給付8萬
    8085元本息。惟原審認定兩造就系爭車禍之過失比例顯有不
    當，被上訴人應再給付38萬8310元等情。爰依侵權行為法律
    關係，求為命被上訴人應再給付38萬8310元及自起訴狀繕本
    送達之翌日起加付法定遲延利息之判決（上訴人逾此範圍之
    主張，業經原審判決敗訴，未據其聲明不服，非本院審理範
    圍）。
二、被上訴人未於本院準備程序及言詞辯論期日到場，惟據其於
    原審陳稱：上訴人就系爭車禍與有過失，應依民法第217條
    第1項規定減輕其賠償責任等語，資為抗辯。
三、原審判命被上訴人應給付上訴人8萬8085元，及自107年1月1
    5日起至清償日止，按年息5％計算之利息；駁回上訴人其餘
    之請求。上訴人就其敗訴部分不服，提起一部上訴，並聲明
    ：㈠原判決關於駁回上訴人後開第2項之訴部分廢棄。㈡被上
    訴人應再給付上訴人38萬8310元，及自起訴狀繕本送達翌日
    起至清償日止，按週年利率百分之5計算之利息。
四、上訴人主張：被上訴人機車駕駛執照業經吊扣註銷，於106
    年4月30日6時40分許，騎乘車牌000-0000號普通重型機車，
    沿基隆市中正路往市區方向行駛，行經基隆市○○區○○路000
    號前，超速行駛疏未注意車前狀況，並隨時採取必要安全措
    施，不慎撞擊擅自穿越劃有分向限制線道路之上訴人，雙方
    人車倒地，致上訴人因而受有頭部外傷合併腦震盪、右側腓
    骨骨折、顏面及肢體撕裂傷、右側胸部挫傷、左眼視網膜剝
    離及左眼玻璃體出血等傷害。被上訴人因系爭事故經臺灣基
    隆地方法院（下稱基隆地院）106年度交易字第227號刑事判
    決處有期徒刑4月並得易科罰金確定（上訴人被訴過失傷害
    部分，則因被上訴人於107年1月30日具狀撤回告訴，經基隆
    地院判決公訴不受理確定）等情，為被上訴人所不爭執（見
    原審卷第141頁），且有基隆地院106年度交易字第227號刑
    事判決可稽（見原審卷第13頁），並經本院調閱上開刑事卷
    宗查閱無訛，堪信為真正。被上訴人前揭過失行為與上訴人
    所受傷害間有相當因果關係，是上訴人主張被上訴人應負侵
    權行為損害賠償責任，洵屬有據。
五、按損害之發生或擴大，被害人與有過失者，法院得減輕賠償
    金額或免除之，為民法第217條第1項所明定。旨在謀求加害
    人與被害人間之公平，倘被害人於事故之發生或損害之擴大
    亦有過失時，由加害人負全部賠償責任，未免失諸過苛，因
    賦與法院得減輕其賠償金額或免除之職權。此所謂被害人與
    有過失，只須其行為為損害之共同原因，且其過失行為並有
    助成損害之發生或擴大者，即屬相當。經查：
  ㈠被上訴人於警詢時供稱：「騎乘重機車從中正路直行往市區
    方向行使，行經上述地點前因太陽照到眼睛，我眨一下眼睛
    ，機車就撞倒東西倒地，我起來後才發現是撞倒1名行人」
    ；上訴人於警詢時則陳稱：「我從中正路524號前準備過馬
    路到對面公車站牌，過馬路時我有看左右方都無來車才開始
    過馬路，當我快要走至對面時突然就有一部機車撞來」（見
    臺灣基隆地方法院檢察署106年度偵字第3450號偵查卷第13
    、16頁）；而系爭車禍肇事路段為直路，且天候為晴，日間
    自然光線，事故地點劃有分向限制線，現場留有被上訴人機
    車刮地痕長40.2公尺等情，有道路交通事故現場圖、道路交
    通事故調查表㈠可稽（見同上偵查卷第9至10頁），按諸道路
    交通安全規則第134條第3款：「行人穿越道路，在禁止穿越
    、劃有分向限制線，不得穿越道路」之規定，可見系爭車禍
    之發生，除被上訴人騎乘普通重型機車疏未注意車前行人穿
    越道路，超速行駛致遇狀況閃煞不及，影響其行車視距並壓
    縮對於道路上可能產生狀況之採行安全措施之時間外，上訴
    人違規在中正路524號前設置有分向限制線之路段，未注意
    右側來車逕行穿越馬路，亦同為系爭車禍之肇事原因，被上
    訴人抗辯：上訴人就系爭車禍發生與有過失等語，堪以採信
    。
  ㈡本院審酌系爭車禍現場留有被上訴人騎乘普通重型機車刮地
    痕長40.2公尺，經交通部公路總局車輛行車事故鑑定覆議會
    （下稱覆議會）鑑定結果，依現場遺留刮地痕推算（阻力係
    數0.53至0.63），被上訴人騎車行駛速率約每小時73至80公
    里，有交通部公路總局檢附覆議意見書可稽（見本院卷第89
    至93頁），顯然被上訴人騎乘機車有嚴重超速行為，且疏未
    注意車前狀況，未及對於道路上可能產生狀況採行適當安全
    措施；與上訴人行經分向限制線路段，穿越分向限制線車道
    不當，復未注意右方來車，同為系爭事故肇事原因，且兩造
    過失情節應屬相當。系爭車禍經送覆議會鑑定結果，亦同此
    判斷，認為兩造均有過失，且過失情節相當，同為肇事原因
    ，有該覆議意見足據（見本院卷第92頁），應認兩造就系爭
    車禍發生應各負一半責任。至交通部公路總局台北區監理所
    基宜區車輛行車事故鑑定會鑑定結果雖認兩造均疏於注意為
    肇事原因，但認為上訴人為肇事主因、被上訴人為肇事次因
    ，與本院前揭認定兩造過失情節未盡相符，尚難逕採為有利
    於被上訴人認定之依憑。
  ㈢上訴人就原審認定各項損害額均無意見（見本院卷第76頁）
    。據此，上訴人就其所受醫療費用1萬6070元、住院費5萬62
    49元、看護費12萬2300元、救護車費用1400元、就醫支出必
    要交通費8710元、精神慰撫金35萬元，合計55萬4729元之損
    害，上訴人應負擔1/2責任，所得請求之賠償為27萬7365元
    （計算式：554,729×1/2＝277,365，元以下四捨五入），扣
    除上訴人因系爭車禍已向富邦產物保險股份有限公司申領傷
    害醫療費用補償金7萬8334元後（見原審卷第313頁），上訴
    人就前揭損害得請求賠償之金額應為19萬9031元【計算式：
    277,365－78,334＝199,031】；其逾此範圍之請求，則無理由
    。故上訴人請求被上訴人賠償金額，扣除原判決命給付8萬8
    085元外，應再加付11萬946元（計算式：199,031－88,085＝1
    10,946）。
六、又給付無確定期限者，債務人於債權人得請求給付時，經其
    催告而未為給付，自受催告時起，負遲延責任。其經債權人
    起訴而送達訴狀，或依督促程序送達支付命令，或為其他相
    類之行為者，與催告有同一之效力。遲延之債務，以支付金
    錢為標的者，債權人得請求依法定利率計算之遲延利息；應
    付利息之債務，其利率未經約定，亦無法律可據者，週年利
    率為5％，民法第229條第2項、第233條第1項、第203條分別
    定有明文。上訴人請求被上訴人前揭損害賠償有理由部分，
    係屬不確定期限之債權，且以支付金錢為標的。則上訴人主
    張被上訴人應自起訴狀繕本送達翌日即107年1月15日起（於
    107年1月4日寄存送達基隆市警察局第二分局正濱派出所，
    依民事訴訟法第138條第2項規定，於同年月14日發生送達效
    力，見原法院106年度基交簡附民字第18號卷第49頁）計付
    法定遲延利息，亦屬有據。
七、綜上所述，上訴人本於侵權行為損害賠償之法則，請求被上
    訴人再給付上訴人11萬946元，及自107年1月15日起至清償
    日止按週年利率5％計算之利息，為有理由，應予准許；逾此
    範圍（即上訴逾11萬946元本息之請求部分），為無理由，
    應予駁回。原審就上開應准許部分，為上訴人敗訴之判決，
    尚有未洽。上訴意旨指摘原判決此部分不當，求予廢棄改判
    ，為有理由，爰由本院予以廢棄，改判如主文第2項所示。
    至上開不應准許部分，原審為上訴人敗訴之判決，核無違誤
    。上訴意旨指摘原判決該部分不當，聲明廢棄，為無理由，
    應予駁回。並依民事訴訟法第79條規定，為訴訟費用負擔之
    判決。
八、本件事證已臻明確，兩造其餘之攻擊或防禦方法及所用之證
    據，經本院斟酌後，認為均不足以影響本判決之結果，爰不
    逐一論列，附此敘明。
丙、據上論結，本件上訴為一部有理由、一部無理由，爰判決如
    主文。
中　　華　　民　　國　 108　　年　　12　　月　　24　　日
                    民事第八庭    
                        審判長法  官  陳邦豪
                              法  官  古振暉
                              法  官  胡宏文
正本係照原本作成。
不得上訴。
中　　華　　民　　國　　108 　年　　12　　月　　24　　日
　　　　　　　　　　　　　    書記官  陳永訓